【裁判字號】    94,訴,3999
【裁判日期】    950127
【裁判案由】    毒品危害防制條例
【裁判全文】
臺灣高雄地方法院刑事判決              94年度訴字第3999號
公  訴  人  臺灣高雄地方法院檢察署檢察官
被      告  丙○○
選任辯護人  張永昌律師
上列被告因毒品危害防制條例案件，經檢察官提起公訴（94年度
偵字第7272號），本院判決如下：
    主  文
丙○○販賣第一級毒品，處有期徒刑柒年肆月。扣案之第一級毒
品海洛因壹包（驗後淨重零點參玖公克，空包裝重零點壹捌公克
）沒收銷燬之，扣案之電話號碼0000000000號行動電話壹具（含
SIM 卡壹張）沒收。販賣毒品所得之財物新臺幣貳仟元沒收，如
全部或一部不能沒收時，以其財產抵償之。
    事  實
一、丙○○明知海洛因係毒品危害防制條例第2 條第2 項第1 款
    所定之第一級毒品，不得持有、販賣，竟意圖營利而基於販
    賣第一級毒品之犯意，於民國94年3 月24日夜間7 時48分許
    ，接獲甲○○以電話號碼0000000000號行動電話，撥打至其
    所有之電話號碼0000000000號行動電話，2 人在電話中談妥
    ，由丙○○以新臺幣（下同）2000元之代價，將第一級毒品
    海洛因1 包販賣與甲○○，雙方並約定在高雄市大順陸橋下
    交易。嗣甲○○乃委由不知情之李姿瑩騎乘機車搭載其至大
    順陸橋下，而隨即於同日夜間8 時4 分許，以其前開000000
    0000號行動電話撥打丙○○所有之上開0000000000號行動電
    話，告知丙○○其已到達大順陸橋下，而丙○○此時亦騎乘
    腳踏車到達現場，甲○○遂將現金2000元交與丙○○，丙○○則將第一級毒品海洛因1 包（驗後淨重0.39公克，空包裝
    重0.18公克）交與甲○○，雙方甫交易完畢，即為據報前來
    之員警查獲，並扣得甲○○上開行動電話1 具（含SIM 卡1
    張）、其丟棄於地上之前開第一級毒品海洛因1 包，及丙○○所有之前開行動電話1 具（含SIM 卡1 張），因而知悉上
    情。
二、案經高雄市政府警察局苓雅分局移送臺灣高雄地方法院檢察
    署檢察官偵查起訴。
    理  由
壹、程序部分：
一、按被告以外之人於審判外之言詞或書面陳述，除法律有規定
    者外，不得作為證據，刑事訴訟法第159 條第1 項固定有明
    文，而考諸上開規定之立法意旨，係在排除傳聞證據，落實
    直接審理主義、言詞審理主義，及確保當事人之反對詰問權
    。又被告以外之人於司法警察官、司法警察調查中之陳述，
    性質上固屬傳聞證據，惟依刑事訴訟法第229 條至第231 條
    之1 之規定，司法警察官、司法警察具有調查犯罪嫌疑人犯
    罪情形及蒐集證據等職權，若其等所作之筆錄毫無例外全無
    證據能力，當有悖於刑事訴訟實體真實發見之訴訟目的，是
    為補救上開採納傳聞法則，造成之不合理情形，另增定刑事
    訴訟法第159 條之2 規定：「被告以外之人於檢察事務官、
    司法警察官或司法警察調查中所為之陳述，與審判中不符時
    ，其先前之陳述具有較可信之特別情況，且為證明犯罪事實
    存否所必要者，得為證據」，是於符合前開法律所列條件下
    ，仍承認上開陳述之證據適格。而證人「先前不一致之陳述
    」，係指先前於審判外陳述之人現於法院作證，且該審判外
    之陳述與該證人於審判中之證詞相較有不一致之情形。因此
    後者既於審判中作證，即處於法院得親自觀察證人前後陳述
    不一致之反應，以判斷究何者較為可採，且就詰問而言，因
    該證人現於法院作證，被告不但得對證人現在之證詞進行詰
    問，亦得對其先前陳述為詰問，即對於先前不一致之陳述為
    詰問。因此，法院於審理時既已賦予被告（或其辯護人）於
    審判中親自詰問證人之機會，被告對於任何各該證人於警詢
    、偵查、或審理中有何不利於被告之證述，均有表示意見之
    機會，則此時，如法院認為先前之陳述較可信、更有證據價
    值時，自得為證據，而就其陳述之內容何者較為可信以為判
    斷，此亦為刑事訴訟法第159 條之2 對於傳聞法則之例外規
    定之意旨。本案辯護人為被告丙○○辯護稱：證人甲○○於
    警詢中之證述，屬被告以外之人於審判外之陳述，無證據能
    力，不得作為證據等語。惟按，刑事訴訟法第159 條之2規
    定所謂具有可信之特別情況，屬證據能力要件，法院應比較
    前後陳述之外部情況（如時間之間隔、有意識地迴避、受不
    當外力干擾、事後串謀、自首或立即反應所知等）進行比較
    ，以資決定何者外部情況具有可信性。若陳述係在特別可信
    之情況下所為，虛偽陳述之危險性不高，雖係審判外陳述，
    或未經被告反對詰問，仍得承認其證據能力。本件證人甲○○係被告是否有販賣第一級毒品海洛因之重要證人，且證人
    於警詢中原係陳稱其有向被告購買毒品，而嗣於本院審理中
    ，卻變異前詞而謂其未向被告購買毒品，顯係就案情有重要
    關係之事項為前後不符之陳述。而證人甲○○於警詢中接受
    詢問之最後一項問題，尚回答其警詢中之陳述均屬實在，並
    均係出於自由意志而為之（見警卷第8 頁），後於本院審理
    中亦表示：伊在警詢中製作筆錄時，警員並未對伊為不法對
    待，只是說他們注意丙○○很久了，要求伊要配合等語（見
    本院卷第），是證人甲○○於警詢中之陳述，當係出於自由
    意志下所為，又當時證人甲○○係於警員甫查獲本案後所為
    立即反應之陳述，相較其於本院審判時，時間已相距9 月餘
    ，且係在被告之面前，當庭指述其是否販賣毒品，依此外部
    情況，顯有受不當外力干擾，內在之壓力及事後串謀之可能
    性，堪認證人甲○○於警詢中之陳述具有特別可信之情況，
    且為證明被告犯罪事實之存否所不可欠缺，依刑事訴訟法第
    159 條之2 ，應具有證據能力，故被告之辯護人上開所辯，
    尚無足採。
二、次按，被告以外之人於偵查中向檢察官所為之陳述，除顯有
    不可信之情況者外，得為證據，刑事訴訟法第159 條之1 第
    2 項定有明文。本件證人甲○○於檢察官偵查中所為之證述
    內容，業經其具結擔保其證詞之真實性，且經本院提示後，
    公訴人、被告及其辯護人對其陳述之證據能力不爭執，是並
    無顯有不可信之情況，且與本案相關之待證事實具有關連性
    ，自應具有證據能力。
三、末按，被告以外之人於審判外之陳述，雖不符前4 條之規定
    ，而經當事人於審判程序同意作為證據，法院審酌該言詞陳
    述或書面陳述作成時之情況，認為適當者，亦得為證據，刑
    事訴訟法第159 條之5 第1 項定有明文。本件卷附之法務部
    調查局鑑定通知書，係被告以外之人於審判外之書面陳述，
    而公訴人、被告及其辯護人，就上開書面陳述，並未於本院
    審理過程中聲明異議，並同意作為證據，本院並審酌前開書
    面陳述作成時之情況係屬正常，且與本案相關之待證事實具
    有關連性，認適當作為證據，依前開刑事訴訟法第159 條之
    5 之規定，認上開陳述具有證據能力。
貳、實體方面
一、訊據被告固不否認有於前開時、地收受甲○○交付現金2000
    元之事實，然矢口否認有何販賣第一級毒品海洛因犯行，辯
    稱：案發當時，伊在大順陸橋下之某家卡拉OK店唱歌，突然
    接獲甲○○之電話，說要將積欠伊之賭債2000元還給伊，伊
    遂去向甲○○拿錢，結果甲○○因持有毒品為警查獲，但甲○○所持之毒品與伊並無相關，伊實無販賣毒品之情云云。
    經查：
(一)、前揭犯罪事實，業據證人甲○○於警詢中證述：伊於94年3
    月24日夜間7 時許，以電話號碼0000000000號行動電話，撥
    打電話號碼0000000000號行動電話與被告，向被告說要買
    2000元海洛因，被告允諾後，與伊約在大順陸橋下交易，並
    要伊到達大順陸橋後再打電話給伊，伊遂央求不知情之友人
    李姿瑩騎乘機車搭載伊至大順陸橋下，嗣約於8 時許到達，
    伊就依被告前開交代，撥打電話通知被告，不久，被告就騎
    乘腳踏車出現，伊一看到被告，即刻將2000元交給被告，被
    告則把海洛因交與伊，並騎乘腳踏車離去，此時警方人員突
    然出現，伊見狀遂趕緊將海洛因丟到地上，但仍為員警查扣
    等語（見警卷第5 至8 頁）明確，核與證人即查獲本案警員
    丁○○於本院審理中證述：案發當時其他同事有接到線索，
    說大順陸橋下有人要毒品交易，伊遂與同事分乘2 部機車，
    穿著便服，到現場查看，一開始，伊先看到有毒品前科之甲○○，被1 個騎機車的女子搭載，停在大順陸橋下，伊並看
    到甲○○手中握有現金，不久，被告就騎乘腳踏車過來，靠
    近甲○○，雙方都沒有講話，又馬上各自離開，而伊當時則
    距離渠2 人約15公尺，見狀遂上前攔下甲○○，在甲○○站
    的位置右前方地上，發現扣案海洛因，被告則因騎乘腳踏車
    離開，而由另一組同事將被告攔下查獲等語（見本院卷第40
    至43頁）相符，且有電話號碼0000000000號行動電話通聯紀
    錄（顯示94年3 月24日夜間7 時48分、夜間8 時4 分許，00
    00000000號行動電話與0000000000號行動電話有通聯情形，
    見偵卷第40、41頁）在卷可稽，並有被告及證人甲○○前開
    行動電話各1 具（含SIM 卡各1 張）及第一級毒品海洛因1
    包（驗後淨重0.39公克，空包裝重0.18公克）（此經法務部
    調查局鑑驗無誤，有該局94年7 月11日調科壹字第22002025
    3 號鑑定通知書可佐，見偵卷第38頁）扣案可憑，是被告於
    前揭時、地，以2000元之代價，販賣第一級毒品海洛因1 包
    與證人甲○○之事實，堪以認定。再參以海洛因係第一級毒
    品，為不易取得之違禁物，且販賣第一級毒品罪責甚重，並
    為警方嚴厲查緝之重點，此乃眾所周知之情，而被告本身並
    無施用毒品之惡習，業據其於本院審理中自陳在卷（見本院
    卷第47頁），並有臺灣高等法院被告前案紀錄表在卷可按，
    是其顯非供自己施用而取得第一級毒品海洛因，則其嗣後既
    有販賣第一級毒品海洛因之情，衡諸常情，若非圖取暴利，
    其應無甘冒遭供出來源或被檢警查緝法辦而受重刑處罰之危
    險，而為平價或低於販入價格而販賣毒品之理，故被告販賣
    毒品，顯有營利之意圖乙情，亦堪認定。
(二)、被告雖以前詞置辯，且證人甲○○嗣於本院審理中亦改口證
    述：伊案發當日夜間7 時許打電話給被告，是告訴被告說要
    還錢給他，而被告說他在大順陸橋下，伊遂請李姿瑩載伊過
    去找被告，到達現場後，伊就將欠被告之賭款2000元交給被
    告，嗣警察在地上所扣得之海洛因，係友人「牛諾」給伊的
    ，伊因為急著出門，所以才帶在身上，被告當時並無交付任
    何毒品與伊云云（見本院卷第34至38頁），然被告初於內勤
    檢察官偵訊中係辯述：扣案之海洛因雖係伊交給甲○○，但
    伊是因為甲○○向伊表示其腳痛，需要止痛藥，伊遂向友人
    「二齒」以1000元之代價，購得扣案之海洛因給甲○○，但
    伊交給甲○○時，並不知道該物品是海洛因云云（見偵卷第
    8 、9 頁），而證人甲○○於同次內勤檢察官訊問時，亦為
    相類之證述，僅另稱：被告將扣案之海洛因交付與伊時，有
    告訴伊說該物品是海洛因云云（見偵卷第8 頁），則渠2人
    於此時均係陳述被告有將扣案之第一級毒品海洛因交與甲○○，顯與渠2 人上開於本院審理中所陳不相一致，而對於此
    一歧異，被告解釋稱：伊當時係因為急著想要出去，所以甲○○在地檢署地下室教伊怎麼說，伊就跟著怎麼說云云（見
    本院卷第47頁），證人甲○○則解釋：伊當時因為不知道要
    怎麼說，所以就隨便講，並要求被告跟著伊說云云（見本院
    卷第39頁），惟衡以一般常情，倘被告果未將扣案之第一級
    毒品海洛因交與甲○○，渠2 人儘可直言扣案之第一級毒品
    海洛因非被告交與甲○○即可，何需故於內勤檢察官偵訊中
    ，虛構前開不實之陳述？渠2 人行止要與常理未合，足徵扣
    案之第一級毒品海洛因係被告交付與證人甲○○無訛；另關
    於證人甲○○積欠被告賭債之源由，證人甲○○係證述：伊
    曾與被告、友人「阿明」、「牛頭」，在伊位於高雄市市○○路21號之住處一起打麻將，伊因而積欠被告2000元云云（
    見偵卷第17頁、本院卷第39、40頁），而被告則供述：甲○○積欠伊之2000元，係甲○○在高雄市○○路上大統百貨公
    司對面之體育館內，與他人賭天九牌時，向伊借款2000元，
    伊當時並未參與賭博，且甲○○僅向借過這一次錢云云（見
    偵卷第17頁），渠2 人所述實存有重大之出入，可證顯無甲○○積欠被告2000元賭債之情；復參以證人丁○○前開證述
    內容，被告及證人甲○○會面時，僅為短暫之接觸，未為任
    何對話，遂即迅速離開，此等情狀，要與一般友人見面時，
    均不免或多或少有所寒暄之情相違，益證渠2 人於前揭時、
    地相會時，當非為友人間之還款行為甚明。是被告前開辯解
    ，顯係事後卸責之詞，而證人甲○○上開證述，則屬迴護被
    告之詞，均難予以採信。
(三)、至被告之辯護人為被告辯護稱：依被告與甲○○之通聯紀錄
    顯示，渠2 人於案發當天夜間7 時許之通聯時間僅為16（7
    ）秒，不可能為毒品之交易；且依證人丁○○之證述，其當
    天所在之位置，可以見到甲○○手上持有現金，但其另稱並
    未看到被告有交付毒品與甲○○之情形，顯見被告並無交付
    毒品與甲○○，否則當能為丁○○所見到云云。然查，依甲○○前開電話號碼0000000000號行動電話之通聯紀錄所示，
    甲○○於案發當日夜間7 時48分許撥打電話與被告之前，即
    分別於同日夜間6 時28分、7 時34分許，有撥打被告電話號
    碼0000000000號行動電話並與被告通聯之情，是被告與證人
    甲○○2 人間，非不得藉此2 通電話就交易毒品情節先行討
    論，況依證人甲○○於警詢中所述，其在向被告購買上開第
    一級毒品海洛因前，即曾受友人託付而代為收受被告交付之
    毒品2 、3 次（見警卷第7 頁），是被告與證人甲○○間之
    毒品交付、收受情形，顯非第一次發生，則以上開之通聯時
    間完成前揭毒品交易，要難認與常情有違；另證人丁○○於
    本院審理中證述：被告及甲○○接觸時，渠2 人均係背對著
    伊等語（見本院卷第41頁），而證人甲○○與被告之毒品交
    易過程，係屬一動態發展之進程，證人丁○○於甲○○初到
    案發地點時，看見甲○○手上有拿現金，嗣於甲○○與被告
    接觸時，因渠2 人背對證人丁○○為交易，致丁○○未能目
    睹被告交付毒品與甲○○情形，實乃事理之常，自不得以證
    人丁○○未目睹被告交付毒品與甲○○此一短暫情景，遽為
    推論被告未交付扣案之第一級毒品海洛因與甲○○。因此，
    辯護人為被告所為之前開辯解，要難採認，無由以之作為有
    利於被告之認定。
(四)、綜上，被告及其辯護人所辯，均無可採，本件事證明確，被
    告前揭犯行，洵堪認定。
二、按海洛因為毒品危害防制條例第2 條第2 項第1 款所稱之第
    一級毒品，故核被告所為，係犯毒品危害防制條例第4 條第
    1 項之販賣第一級毒品罪。被告持有第一級毒品之低度行為
    ，為販賣第一級毒品之高度行為所吸收，不另論罪。查被告
    固有販賣第一級毒品海洛因之行為，惟其僅為1 次之販賣行
    為，且販賣之數量非多，與大量販賣毒品大盤毒販之惡性顯
    難比擬，倘科以販賣第一級毒品罪法定最輕本刑之無期徒刑
    ，猶屬過重，被告尚有可堪憫恕之處，爰依刑法第59條規定
    酌減其刑。爰審酌被告販賣第一級毒品海洛因，而有嚴重危
    害他人身心健康之虞，犯罪情節難認輕微，且於犯後否認犯
    行，態度難認良好，惟念及其販賣毒品之次數僅1 次，且數
    量非多，其危害程度非重等一切情狀，量處如主文所示之刑
    ，以示懲儆。扣案之毒品確為第一級毒品海洛因之事實，業
    如前述，而因法務部調查局一般係以傾倒之方式，將包裝袋
    內之第一級毒品海洛因倒出而與包裝袋分離而稱重，必要時
    ，輔以刮杓刮取袋內粉末，然無論依何種方式分離，包裝袋
    內均有極微量之第一級毒品海洛因殘留，業經法務部調查局
    以93年3 月19日調科壹字第09300113060 號函釋在案（見本
    院卷第52頁），足認前開空包裝袋，其內含有極微量第一級
    毒品海洛因殘留而無法析離，應整體視為查獲之第一級毒品
    海洛因，依毒品危害防制條例第18條第1 項前段之規定，諭
    知沒收銷燬之；至於鑑識耗損之第一級毒品海洛因，既已滅
    失，爰不再行諭知沒收銷燬，併此敘明。扣案之電話號碼00
    00000000號行動電話行動電話1 具（含SIM 卡1 張），為被
    告所有，業據其於本院審理中陳明在卷，且係供販賣本件毒
    品之用，應依毒品危害防制條例第19條第1 項規定沒收之。
    又被告本件販賣毒品所得2000元，係被告為本件販賣第一級
    毒品犯行所得之財物，爰依毒品危害防制條例第19條第1 項
    規定宣告沒收，如全部或一部不能沒收時，並以被告財產抵
    償之。至扣案之甲○○使用之電話號碼0000000000號行動電
    話1 具（含SIM 卡1 張），係甲○○向被告聯絡購買毒品所
    用之物，未合於相關得為沒收之規定，爰不為沒收之宣告，
    附此敘明。
據上論斷，依刑事訴訟法第299 條第1 項前段，毒品危害防制條
例第4 條第1 項、第18條第1 項前段、第19條第1 項，刑法第11
條、第59條，判決如主文。
本案經檢察官乙○○到庭執行職務。
中    華    民    國    95    年    1     月    27    日
                  刑事第五庭    審判長法  官 李嘉興
                                      法  官 林俊寬
                                      法  官 陳君杰
以上正本證明與原本無異。
如不服本判決，應於判決送達後10日內，向本院提出上訴狀。
中    華    民    國    95    年    1     月    27    日
                                      書記官 陳昱良
附錄本案論罪科刑法條全文：
毒品危害防制條例第4 條第1 項
製造、運輸、販賣第一級毒品者，處死刑或無期徒刑；處無期徒
刑者，得併科新臺幣1 千萬元以下罰金。


司法院資訊處製作；財團法人民間司法改革基金會備份。
